臺灣士林地方法院民事判決　　　　　　 95年度重訴字第321號
原　　　告　壬○○
訴訟代理人　蔡鴻斌律師
　　　　　　陳枚杏律師
被　　　告　卯○○
　　　　　　丑○○
　　　　　　癸○○
　　　　　　辰○○
　　　　　　丙○○
　　　　　　　　　　　另送達臺.
上列當事人間刑事附帶民事訴訟請求損害賠償事件，經本院刑事
庭裁定移送審理（95年度重附民字第6 號），本院於民國96年5
月29日言詞辯論終結，判決如下：
    主  文
被告應連帶給付原告新臺幣玖佰萬元，及自民國九十六年五月十
一日起至清償日止，按週年利率百分之五計算之利息。
訴訟費用由被告連帶負擔。
本判決於原告以新台幣佰萬元供擔保後，得假執行。
    事  實  及  理  由
一、本件被告經合法通知，均未於言詞辯論期日到場，核無民事
    訴訟法第386 條所列各款情形，爰依原告之聲請，由其一造
    辯論而為判決。
二、原告起訴主張：被告所組詐騙集團於民國94年8 月25日晚間
    打電話予原告，佯稱係中國信託公司人員催收信用卡帳款。
    原告告知並未辦卡，該詐騙集團即偽稱原告資料遭人冒用，
    為避免原告之金錢遭人冒領，原告應辦理止付及備案調查，
    並應將原告所有金錢存入中央存保局所控管之後列帳戶云云
    。原告不疑有他，即依該集團提供之電話號碼設定原告於合
    作金庫銀行0000000000000 號帳戶與台北富邦銀行00000000
    0000號帳戶之密碼。詎該集團以利用該密碼，於94年8 月26
    日、29日及30日自原告上揭合作金庫銀行帳戶轉出計600 萬
    元至大眾銀行新生分行帳號000000000000號戶名游秀雰、中
    華郵政公司高雄新樂郵局帳號00000000000000號戶名王慧欣
    、中華郵政公司宜蘭大坡路郵局帳號00000000000000號戶名
    高美娟、中華郵政公司新店復興郵局帳號00000000000000號
    戶名林文賢之人頭帳戶內；另於94年8 月26日自原告上揭台
    北富邦銀行帳戶轉出計300 萬元至大眾銀行新生分行帳號00
    0000000000號戶名游秀雰、中華郵政公司輔仁大學郵局帳號
    00000000000000號戶名黃佳麗、中華郵政公司中和國光街郵
    局帳號00000000000000號戶名陳香茵之人頭帳戶內。且均於
    當日或翌日以語音或網路跨行或自動櫃員機轉帳，以及現金
    提款、卡片取款等方式提領一空。原告因而受有上開金錢之
    損害。按因故意或過失，不法侵害他人之權利者，負損害賠
    償責任；故意以背於善良風俗之方法，加損害於他人者亦同
    ；違反保護他人之法律，致生損害於他人者，負賠償責任，
    民法第184 條定有明文。又按，數人共同不法侵害他人之權
    利者，連帶負損害賠償責任﹔不能知其中孰為加害人者，亦
    同；造意人及幫助人，視為共同行為人，同法第185 條亦規
    定甚明。查被告組織詐騙集團共同詐騙原告，造成原告受有
    90 0萬元金錢之損失，依法自應負連帶賠償責任。原告並得
    以起訴狀繕本之送達以代催告，依民法第229 條、第233 條
    及第203 條之規定，請求自起訴狀繕本最後送達被告之日起
    至清償日止之法定遲延利息等語；並聲明：（一）被告應連
    帶給付原告900 萬元，及自96年5 月11日起至清償日止，按
    週年利率5 ％計算之利息。（二）原告願供擔保，請准宣告
    假執行。
三、經查，有關被告丑○○、癸○○、辰○○、卯○○與訴外人
    郭亮佑、丁○○、寅○○、甲○○、己○○、乙○○、戊○○、庚○○、辛○○及姓名年籍不詳綽號太子、阿龍、阿安
    、阿文、大雄、黑仔、小琪、排骨、許姓姐妹等基於常業詐
    欺及常業洗錢之犯意聯絡與行為分擔，共同組織電話詐騙集
    團。由訴外人甲○○、己○○、乙○○向被告丙○○、訴外
    人子○○及其他姓名年籍不詳之人購買金融帳戶存摺、提款
    卡及行動電話SIM 卡，供作詐騙及集團成員間聯絡所用之工
    具。被告丑○○則指揮被告辰○○等詐騙集團成員，以電話
    通知不實之中獎、退稅、帳單未繳、存款帳戶資料外洩須更
    改帳戶資料及親人欠款未還被押，將被砍手腳，須立即匯款
    等理由，向不特定民眾詐騙，致包括原告在內之人陷於錯誤
    ，而依詐騙集團成員指示，至提款機操作，或以匯款方式將
    款項匯入詐騙集團成員所指定之人頭帳戶。再由被告癸○○
    、卯○○、辰○○及訴外人丁○○等人以電話通知訴外人甲○○、己○○、乙○○及受僱於甲○○之訴外人庚○○、辛○○及戊○○等人自臺中地區之提款機，將受騙民眾所匯款
    項提領一空。訴外人乙○○除依被告辰○○等人之指示，處
    理設定電話轉接事宜外，並曾依指示於94年8 月1 日及9 月
    21 日 分別匯款3 萬元、10萬元至被告卯○○之配偶顏美玲
    台新銀行之帳戶內。另被告丙○○則自94年8 月下旬起至同
    年10月中旬止，明知申請行動電話門號便利且所費低廉，如
    非欲利用人頭行動電話門號卡作為犯罪工具以逃避追查，應
    無人願以每張4, 000元至6,000 元不等之高價購買行動電話
    門號卡，而仍基於幫助他人犯常業詐欺及常業洗錢之概括犯
    意，在報紙刊登出售行動電話門號卡之廣告，先以每一行動
    電話門號卡2,000 元至2,500 元之價格收購後，再以每一門
    號卡4,000 元至6,000 元不等之代價售予訴外人乙○○，而
    多次在臺中市○○○街附近交付行動電話門號卡予乙○○，
    乙○○再以該行動電話門號作為詐騙及與大陸地區詐騙集團
    成員之聯絡工具等情，已經本院95年6 月1 日95年度訴字第
    184 號洗錢防制法案件之刑事判決認定明確，有該判決書乙
    份附卷可稽。
四、次查，上開刑事判決之被告即訴外人甲○○、丁○○、乙○○、戊○○、辛○○、庚○○、己○○於上開刑事案件審理
    中，已對渠等各人所為犯行供承不諱（見該刑事案卷95年2
    月10日訊問筆錄、95年3 月17日準備程序筆錄）。訴外人甲○○並供述：係被告丑○○邀伊進入該集團，並要求伊準備
    人頭帳戶，把號碼報給丁○○；伊剛開始負責領錢，帳戶是
    詐騙集團提供，後來94年3 、4 月間，詐騙集團要求伊自已
    想辦法取得人頭帳戶等語（見該刑事案卷95年2 月10日訊問
    筆錄、95年4 月27日審判筆錄）。訴外人丁○○則供稱：係
    被告丑○○介紹加入詐騙集團，伊負責冒充郵務人員以電話
    通知被害人有財政部寄發之掛號信件未簽收，退回原寄發單
    位，留下電話請民眾打電話查詢等語（見刑事卷95年4 月27
    日審判筆錄）。訴外人乙○○亦指述：確曾向被告丙○○購
    買SIM 卡，並依集團指示匯款至被告卯○○配偶顏美玲帳戶
    ；伊確見過包括被告辰○○、癸○○在內之詐騙集團成員，
    被告辰○○、癸○○打電話叫伊買人頭帳戶、SIM 卡、領款
    或是匯款等語（見刑事案卷95年4 月27日審判筆錄）。以上
    均有上開刑事案件相關筆錄存卷可憑。此外，復有相關存簿
    、金融卡、手機、帳冊、現金、SIM 卡、電話通聯記錄等證
    物扣於該刑事案件內為據。至於被告卯○○雖於上開刑事案
    件審理中否認參與以被告丑○○為首之電話詐騙集團，並抗
    辯：乙○○匯入伊配偶顏美玲在台新銀行帳戶內之款項，是
    夜市攤販綽號「阿勇」之人所清償之欠債云云。然衡諸被告
    卯○○如非詐騙集團成員之一，並由其將其配偶顏美玲之銀
    行帳戶號碼告知詐騙集團成員，該集團應無可能得知該帳戶
    號碼，亦無指示成員之一之乙○○將詐騙而得之款項匯入該
    帳戶之理。自堪認被告卯○○上開抗辯，應屬無稽。
五、再查，原告因受被告所屬詐騙集團成員之詐欺，依該集團提
    供之電號碼設定合作金庫銀行0000000000000 號帳戶與台北
    富邦銀行000000000000號帳戶之密碼後，原告上揭合作金庫
    銀行帳戶確於94年8 月26日、29日及30日經轉出計600 萬元
    至大眾銀行新生分行帳號000000000000號戶名游秀雰、中華
    郵政公司高雄新樂郵局帳號00000000000000號戶名王慧欣、
    中華郵政公司宜蘭大坡路郵局帳號00000000000000號戶名高
    美娟、中華郵政公司新店復興郵局帳號00000000000000號戶
    名林文賢之人頭帳戶內；原告所有上揭台北富邦銀行帳戶亦
    於94年8 月26日遭轉出計300 萬元至大眾銀行新生分行帳號
    0000 00000000 號戶名游秀雰、中華郵政公司輔仁大學郵局
    帳號00 000000000000 號戶名黃佳麗、中華郵政公司中和國
    光街郵局帳號00000000000000號戶名陳香茵之人頭帳戶內；
    上開款項並均於當日及次日經以語音或網路跨行或自動櫃員
    機轉帳，以及現金提款、卡片取款等方式提領一空之情；亦
    核與原告所提出上開合作金庫銀行、台北富邦銀行帳戶存摺
    內頁影本、及卷附大眾商業銀行新生分行96年2 月9 日（96
    ）眾新生發字第12號函檢送游秀雰帳戶客戶歷史明細交易資
    料影本乙份，臺灣郵政股份有限公司96年2 月27日儲字第09
    607053 53 號函檢送之王慧欣、高美娟、林文賢、黃佳麗、
    陳香茵之帳戶客戶歷史交易清單、交易明細資料影本悉相符
    合。被告則經合法通知，均未於言詞辯論期日到場，亦未提
    出書狀作何聲明或陳述。自堪信原告之主張為真實。
六、按數人共同不法侵害他人之權利者，連帶負損害賠償責任；
    不能知其中孰為加害人者，亦同；造意人及幫助人，視為共
    同行為人，民法第185 條定有明文。次按，所謂共同侵權行
    為，係指數人共同不法對於同一之損害，與以條件或原因之
    行為。加害人於共同侵害權利之目的範圍內，各自分擔實行
    行為之一部，而互相利用他人之行為，以達其目的者，仍不
    失為共同侵權行為人，而應對於全部所發生之結果，連帶負
    損害賠償責任（最高法院78年台上字第2479號裁判要旨參照
    ）。且按，民事上之共同侵權行為，並不以共同侵權行為人
    在主觀上有犯意聯絡為必要，如在客觀上數人之不法行為，
    均為其所生損害之共同原因，即所謂行為關連共同，已足以
    成立共同侵權行為。查被告丑○○、癸○○、卯○○、辰○○與訴外人丁○○等人共組電話詐騙集團，而向被告丙○○
    、訴外人子○○等人購買金融帳戶存摺、提款卡及行動電話
    SIM 卡，並以購入之行動電話SIM 卡作為工具，以電話通知
    不實之中獎、退稅、帳單未繳、存款帳戶資料外洩須更改帳
    戶資料及親人欠款未還被押，將被砍手腳，須立即匯款等理
    由，向不特定民眾詐騙，致包括原告在內之人陷於錯誤，而
    依詐騙集團成員指示，至提款機操作，或以匯款方式將款項
    匯入詐騙集團成員所指定之人頭帳戶等情，已如前述。並審
    諸申請行動電話SIM 卡為個人日常生活通訊之工具，乃一般
    民眾皆可自由為之，並無任何特殊之限制，且得同時在不同
    之通訊公司申請多支行動電話使用，尚無借用他人行動電話
    SIM 卡使用必要之常情。並參酌邇來以電話、手機簡訊通知
    中獎、刮刮樂或其他類似之不法詐騙份子，為掩飾其等不法
    行徑，以避免執法人員循線查緝，經常利用他人話機門號行
    騙之相類案件，在社會上層出不窮，更屢經報章雜誌及其他
    新聞媒體再三披露之現況。則被告丙○○竟收購手機SIM 卡
    後轉售訴外人乙○○，其對訴外人乙○○購買SIM 卡係供作
    非法之用應有所預見，所為顯係出於幫助被告丑○○等詐騙
    集團詐欺之意，並確已使該詐騙集團成員易於遂行其詐欺之
    侵權行為至明。從而，被告間顯係以共同侵害包括原告在內
    之被害人之權利之目的範圍內，各自分擔實行行為之一部，
    而互相利用他人之行為，以達其等之目的。揆諸前開法律規
    定及最高法院判決意旨，自均係共同侵權行為人，而應對於
    全部發生之結果，連帶負損害賠償之責。且上開被告之不法
    行為與原告所受損害間有相當因果關係存在，至為灼然。是
    原告主張被告共同不法侵害原告權利，致原告受有900 萬元
    損害；並依共同侵權行為法律關係，請求被告就所受上開損
    害應負連帶賠償責任，於法自無不合。
七、綜上所述，原告依共同侵權行為之法律關係，請求被告連帶
    給付原告900 萬元，及自起訴狀繕本最後送達被告之翌日即
    96年5 月11日起至清償日止，按週年利率5 ％計算之利息，
    為有理由，應予准許。原告陳明願供擔保以代釋明聲請宣告
    假執行，核無不合，爰酌定相當擔保金額，准予宣告假執行
    。
八、據上論結，原告之訴為有理由，依民事訴訟法第385 條第1
    項前段、第85條第2 項、第390 條第2 項判決如主文。
中　　華　　民　　國　　96　　年　　6 　　月　　15　　日
                  民事第二庭
                            法  官  李瑜娟
以上正本係照原本作成。
如對本判決上訴須於判決送達後20日內向本院提出上訴狀
中　　華　　民　　國　　96　　年　　6 　　月　　15　　日
                            書記官  李秀蘊
